臺灣臺北地方法院民事判決　　　　　　 95年度簡上字第397號
上　訴　人　乙○○
訴訟代理人　張世柱律師
複 代理 人　陳明彥律師
被 上訴 人　甲○○
訴訟代理人　張睿文律師
　　　　　　吳忠德律師
上列當事人間侵權行為損害賠償事件，上訴人對於中華民國95年
6月2日本院台北簡易庭94年度北簡字第37773號第一審判決提起
上訴，本院於96年3月27日言詞辯論終結，判決如下：
    主  文
上訴駁回。
第二審訴訟費用由上訴人負擔。
    事實及理由
一、本件上訴人起訴主張：兩造均係社團法人中華民國寶吉祥佛
    教文化交流協會（下稱寶吉祥協會）之義工，被上訴人並任
    職組長，上訴人於民國93年11月間參加該協會義工在台北市
    ○○路50巷20號CC2咖啡館（營利登記名稱為凱撒蒂小吃店
    逸仙店）所舉辦之工作小組會議，約有10餘人與會，詎於會
    議結束時，被上訴人竟利用上訴人正收拾皮包之際，突然出
    現在上訴人身邊，以手撫摸上訴人之背部，進而隔著上訴人
    之襯衫撫摸並碰觸上訴人之胸罩背扣。被上訴人所為之上開
    侵權行為，顯已侵害上訴人之人格權，造成上訴人身體自主
    權及人格尊嚴受損，致生心理上及精神上極大之不適，為此
    爰依兩性工作平等法第12條第1項第1款、民法第184條第1項
    前段及第195條之規定，請求慰撫金新台幣（下同）15萬元
    ，及自起訴狀繕本送達之翌日起至清償日止按年息5%計算之
    利息等語。
二、被上訴人辯以：其僅曾於辦理法會時目擊上訴人到場，與上
    訴人素無接觸，被上訴人並未對上訴人為任何之性騷擾行為
    。被上訴人為脫離寶吉祥協會理事長即訴外人顏錚浩所主持
    之藏傳佛教直貢噶派，因而開罪顏錚浩，顏錚浩深知被上訴
    人僅為德霖技術學院之副教授，即以上訴人及訴外人李毅芳
    、陳怡君、田淑君等人對被上訴人提起內容幾乎相同（均係
    主張撫肩摸背之侵權行為暨違反兩性工作平等法）、請求金
    額亦相同（均係15萬元）之訴訟，惟均經法院判決駁回在案
    等語。
三、本件經原法院判決駁回上訴人之訴及假執行之聲請，上訴人
    不服，上訴聲明為：（一）原判決廢棄。（二）被上訴人應
    給付上訴人150,000元及自起訴狀繕本送達翌日起至清償日
    止，按年息5%計算之利息。被上訴人則聲明：上訴駁回。
四、本件經本院於95年10月16日與兩造整理並協議簡化之爭點為
    ：（見本院卷第65頁之準備程序筆錄）
（一）被上訴人是否有如上訴人主張之侵權行為？
（二）被上訴人如有上訴人主張之侵權行為，則上訴人請求之慰
      撫金究以若干，始為合理？
      爰述之如下：
（一）被上訴人是否有如上訴人主張之侵權行為？
  １、按「因故意或過失，不法侵害他人之權利者，負損害賠償
      責任。故意以背於善良風俗之方法，加損害於他人者亦同
      。違反保護他人之法律，致生損害於他人者，負賠償責任
      。但能證明其行為無過失者，不在此限。」民法第184條
      定有明文。又當事人主張有利於己之事實者，就其事實有
      舉證之責任，民事訴訟法第277條前段定有明文，主張法
      律關係存在之當事人，應就該法律關係發生所須具備之特
      別要件，負舉證之責任，至於他造主張有利於己之事實（
      變更或消滅之特別要件），則應由他造舉證證明（最高法
      院48年台上字第887號判例參照）。是應由主張權利者，
      先負舉證之責，若不能舉證，以證實自己主張之事實為真
      實，則對造就其抗辯事實即令不能舉證，或其所舉證據尚
      有疵累，亦應駁回。
  ２、本件上訴人主張：其於93年11月間參加寶吉祥協會在台北
      市○○路50巷20號CC2咖啡館（營利登記名稱為凱撒蒂小
      吃店逸仙店）所舉辦之工作小組會議，約有10餘人與會，
      詎於會議結束時，被上訴人竟利用上訴人正收拾皮包之際
      ，以手撫摸上訴人之背部，進而隔著上訴人之襯衫撫摸並
      碰觸上訴人之胸罩背扣等語，被上訴人則辯以：其僅曾於
      辦理法會時目擊上訴人到場，與上訴人素無接觸，被上訴
      人並未對上訴人為任何之性騷擾行為等語。
  ３、經查：
 （1）有關上訴人主張被上訴人侵權行為之時間、方式及上訴人
      之事後反應，上訴人於94年11月3日提起之起訴狀係表示
      ：「被告（即被上訴人）於93年11月間，趁職務交談之際
      ，將手搭在原告（即上訴人）之肩上，並趁勢向下撫摸原
      告之背部，經原告斥責，始才作罷……」等語（原審卷第
      3頁），惟於原審言詞辯論時則陳稱：「……當時我在收
      拾皮包」、「（被告）突然出現在我身邊，隔著襯衫用手
      摸我的背，碰觸我的胸罩背扣。」、「我用肩膀將他手摔
      開，問他有什麼事」等語（原審卷第114至115頁），足見
      ，上訴人就其主張侵權行為之時間，前者稱：「趁職務交
      談之際」、後者則稱：「當時我在收拾皮包」；而侵權行
      為之方式，前者稱：「被上訴人將手搭在上訴人肩上，並
      趁勢向下撫摸上訴人之背部」，後者則稱：「被上訴人隔
      著襯衫用手摸上訴人的背，碰觸上訴人的胸罩背扣。」；
      至於上訴人之事後反應，前者稱：「經上訴人斥責，被上
      訴人始才作罷。」，後者則稱：「上訴人用肩膀將被上訴
      人手摔開，問被上訴人有什麼事」，是上訴人就其主張被
      上訴人侵權行為之時間、方式及其事後之反應，前後均有
      不同。
 （2）關於上訴人主張被上訴人侵權行為之地點，上訴人於原審
      95年3月1日言詞辯論時陳稱：「在柱子邊（如原審卷第
      128頁圖所示，即柱子後方之位置），旁邊有小桌子，通
      常會坐在這邊的小桌子，當天我就坐在柱子邊的這個小桌
      子，也有布簾作為隔間。」等語（原審卷第114頁），而
      證人即當日亦參與開會之賴冠云於上開言詞辯論時結證稱
      ：「地點CC2，我人在櫃台付帳（如原審卷第129頁圖所示
      ，自大門往內觀之，即柱子右方之位置」等語（原審卷第
      129頁），是上訴人與證人賴冠云所述之侵權行為地點已
      有不同。另據證人即在CC2櫃台工作之證人周茵茵於原審
      95年3月23日言詞辯論時則結證稱：「（提示原告與證人
      賴冠云繪製CC2店內圖，位置圖是否正確？）不正確。（
      當庭繪製如原審卷第156頁圖所示）」、「（問：證人剛
      才所說原告與證人賴冠云繪製CC2店位置圖不正確，是指
      店內擺設不正確或是寶吉祥聚會位置不正確？）是寶吉祥
      聚會位置不正確。」等語（原審卷第138頁），經核證人
      周茵茵所繪寶吉祥之聚會位置，與上訴人與證人賴冠云所
      述之侵權行為位置，亦有不同。
 （3）至證人賴冠云於上開時日原審審理時結證稱：「（問：在
      93年11月間有無看過被告摸原告的背？）有看到被告將手
      放在原告背上，還看到原告將他手摔開。（問：時間、地
      點？情形？)確定時間我不記得了，地點在CC2，我人在櫃
      台付帳（如圖示），看到原告將被告手摔開，當天聚會結
      束各自付帳，我剛好看到。」等語（原審卷第120頁），
      經核雖與上訴人嗣後於原審言詞辯論時所主張被上訴人侵
      權行為之時間、方式及上訴人之事後反應相符，惟上訴人
      就其主張被上訴人侵權行為之時間、方式及其事後之反應
      ，前後均有不同，已如上開（1）之所述，是尚難因證人
      賴冠云上開之證詞，即認上訴人之主張可採。
 （4）此外，上訴人復無法就其主張之有利事實，加以舉證以實
      其說，依上開舉證責任分配之原則，自難認上訴人上開之
      主張為真正。
（二）被上訴人如有上訴人主張之侵權行為，則上訴人請求之慰
      撫金究以若干，始為合理？
      如上所述，並無證據證明被上訴人有上訴人所主張之侵權
      行為，是本院自無就本項爭點加以論述之必要。
五、綜上所述，尚難認被上訴人有上訴人主張之侵權行為，從而
    ，上訴人依兩性工作平等法第12條第1項第1款、民法第184
    條第1項前段及第195條之規定，請求被上訴人給付上訴人慰
    撫金15萬元，及自起訴狀繕本送達之翌日起至清償日止按年
    息5%計算之利息，為無理由，不應准許。原審為上訴人敗訴
    之判決，及駁回其假執行之聲請，依法並無不合。上訴意旨
    指摘原判決不當，求予廢棄改判，為無理由，應予駁回。
六、本件事證已臻明確，兩造其餘攻擊防禦方法及舉證，經核與
    判決結果均無影響，爰不另一一論述，併此敘明。
七、據上論結，本件上訴為無理由，依民事訴訟法第436條之1第
    3 項、第449條第1項、第78條，判決如主文。
中　　華　　民　　國　 　96　　年　　4　　月　　10　　日
                  民事第四庭  審判長  法  官　林麗玲
                                      法  官  劉坤典
                                      法  官  陳邦豪
以上正本係照原本作成。
本判決不得上訴。
中　　華　　民　　國　 　96　　年　　4　　月　　10　　日
                                      書記官  薛德芬
